【裁判字號】    99,易,2587
【裁判日期】    991105
【裁判案由】    毒品危害防制條例
【裁判全文】
臺灣臺北地方法院刑事判決              99年度易字第2587號
公  訴  人  臺灣臺北地方法院檢察署檢察官
被      告  乙○○
上列被告因違反毒品危害防制條例案件，經檢察官提起公訴（99
年度毒偵字第2693、3076號），因被告於準備程序中就犯罪事實
為有罪之陳述，經本院合議庭裁定由受命法官獨任進行簡式審判
程序審理，本院判決如下：
    主    文
乙○○施用第二級毒品，處有期徒刑肆月，如易科罰金，以新臺
幣壹仟元折算壹日；又施用第二級毒品，處有期徒刑伍月，如易
科罰金，以新臺幣壹仟元折算壹日。扣案之甲基安非他命壹包（
驗餘淨重零點玖公克）沒收銷燬；包裹上開毒品之包裝袋壹只
沒收之。應執行有期徒刑捌月，如易科罰金，以新臺幣壹仟元折
算壹日。扣案之甲基安非他命壹包（驗餘淨重零點玖公克）沒
收銷燬；包裹上開毒品之包裝袋壹只沒收之。
    事    實
一、乙○○因施用毒品案件，經本院97年度毒聲字第102 號裁定
    送勒戒所觀察、勒戒後，認有繼續施用毒品之傾向，並經本
    院以97年毒聲字第687 號裁定令入戒治處所施以強制戒治，
    於民國98年5 月21日停止處分執行出監。詎乙○○仍不知悔
    改，於強制戒治執行完畢釋放後5 年內，復基於施用第二級
    毒品安非他命之犯意，於99年5 月9 日晚上某時間，在臺北
    縣新店市○○路附近朋友家中，將安非他命放置自製玻璃球
    燒烤後口鼻吸食1 次。另基於施用安非他命之犯意，於同年
    7 月14日上午11時許，在臺北縣中和市○○路上某網際網路
    網咖內，將安非他命放置電燈泡吸食器，以打火機燒烤後口
    鼻吸食1 次。嗣分別於99年5 月12日下午10時16分許，在臺
    北縣中和市○○路102-1 號為警採尿後送驗查獲，及同年7
    月15日下午11時50分許在臺北市○○區○○路與汀州路口為
    警攔檢查獲，並於身上牛仔褲內扣得乙○○所有含安非他命
    、甲基安非他命、N,N-二甲基安非他命之之白色透明晶體1
    包( 淨重0.94公克，驗餘淨重0.93公克) 。
二、案經臺北縣政府警察局中和第一分局報告臺灣板橋地方法院
    檢察署呈請臺灣高等法院檢察署檢察長核轉本署及臺北市政
    府警察局文山第二分局報告臺灣臺北地方法院檢察署偵查起
    訴。
    理    由
一、本案被告乙○○所犯毒品危害防制條例第10條第2 項施用第
    二級毒品罪，係死刑、無期徒刑、最輕本刑為3 年以上有期
    徒刑以外之罪，其於準備程序就前揭被訴事實為有罪之陳述
    ，經法官告知簡式審判程序之旨，並聽取其與公訴人之意見
    後，本院裁定進行簡式審判程序，是本案之證據調查，依刑
    事訴訟法第273 條之2 規定，不受同法第159 條第1 項、第
    161 條之2 、第161 條之3 、第163 條之1 及第164 條至第
    170 條規定之限制，合先敘明。
二、上揭犯罪事實業據被告於警詢、偵訊及本案審理時坦承不諱
    （見臺灣臺北地方法院檢察署99年毒偵字第2693卷第7 至11
    頁，下稱甲○偵卷、臺灣板橋地方法院檢察署99年毒偵字第
    6187號卷第1 至3 頁，下稱板檢偵卷、本院卷第29、31頁）
    ，又被告二次經警查獲時所採集尿液經送驗結果，均呈安非
    他命類（安非他命、甲基安非他命）陽性反應等情，有被告
    被採尿人姓名編號對照表2 紙（見板檢偵卷第5 頁、甲○偵
    卷第55、56頁）、臺灣檢驗科技股份有限公司99年6 月2 日
    UL/2010/50505 號濫用藥物檢驗報告1 紙（見板檢偵卷第7
    頁）、臺灣尖端先進生技醫藥股份有限公司99年7 月30日濫
    用藥物檢驗報告1 紙在卷可佐（見甲○偵卷第52頁），並有
    扣案白色透明晶體1 包，經送臺北市政府警察局以氣相層析
    / 質譜分析法檢出安非他命、甲基安非他命、N,N-二甲基安
    非他命成分，有99年7 月26日北市鑑毒字第189 號臺北市政
    府警察局鑑驗通知書1 紙存卷可考（見甲○偵卷第48、50頁
    ），足證被告之任意性自白核與事實相符，堪以採信。綜上
    ，本件事證明確，被告犯行堪以認定，應依法論科。
三、又毒品危害防制條例業於92年7 月9 日修正公布，自93年1
    月9 日施行，其中第20條、第23條將施用毒品之刑事處遇程
    序，區分為「初犯」及「5 年內再犯」、「五年後再犯」。
    依其立法理由之說明：「初犯」，經觀察、勒戒或強制戒治
    後，應為不起訴處分或不付審理之裁定；經觀察、勒戒或強
    制戒治執行完畢釋放後，「5 年內再犯」者，因其再犯率甚
    高，原實施之觀察、勒戒及強制戒治既已無法收其實效，爰
    依法追訴或裁定交付審理。至於經觀察、勒戒或強制戒治執
    行完畢釋放後，「5 年後再犯」者，前所實施之觀察、勒戒
    或強制戒治已足以遮斷其施用毒品之毒癮，為期自新及協助
    其斷除毒癮，仍適用「初犯」規定，先經觀察、勒戒或強制
    戒治之程序。從而依修正後之規定，僅限於「初犯」及「5
    年後再犯」2 種情形，始應先經觀察、勒戒或強制戒治程序
    。倘被告於5 年內已再犯，經依法追訴處罰，縱其第3 次（
    或第3 次以上）再度施用毒品之時間，在初犯經觀察、勒戒
    或強制戒治執行完畢釋放5 年以後，已不合於「5 年後再犯
    」之規定，且因已於「5 年內再犯」，顯見其再犯率甚高，
    原實施觀察、勒戒或強制戒治，已無法收其實效，即應依該
    條例第10條處罰（最高法院95年度第7 次刑事庭會議決議意
    見參照）。經查，被告因施用毒品案件，經本院97年度毒聲
    字第102 號裁定送勒戒所觀察、勒戒後，認有繼續施用毒品
    之傾向，並經本院以97年毒聲字第687 號裁定令入戒治處所
    施以強制戒治，於98年5 月21日停止處分執行出監等情，有
    臺灣高等法院被告前案紀錄表在卷可證。是以，被告於強制
    戒治執行完畢釋放後5 年內再犯本件施用安非他命犯行，本
    次犯行即應依法追訴。
四、論罪科刑之理由：
  (一)、按安非他命、甲基安非他命及N,N-二甲基安非他命係毒品
      危害防制條例第2 條第2 項第2 款所稱第二級毒品，均不
      得持有、施用。核被告二次施用安非他命所為，分別犯毒
      品危害防制條例第10條第2 項施用第二級毒品罪。而施用
      第二級毒品前後持有第二級毒品之低度行為，均為施用之
      高度行為所吸收，均不另論罪。被告所犯上開二罪，犯意
      各別，行為互殊，應予分論併罰。
  (二)、爰審酌被告有多次毒品前科，前經觀察、勒戒與強制戒治
      執行完畢後，未能徹底戒絕毒癮，再次沾染惡習犯本案施
      用毒品罪，並參酌施用第二級毒品行為對於自身危害程度
      非輕，對社會風氣、治安有潛在危害，惟本質仍屬戕害自
      身行為，所為尚未害及他人，且於犯罪後坦承犯行，犯罪
      後態度尚佳等一切情狀，分別量處如主文所示之刑，諭知
      易科罰金之折算標準，並依刑法第51條第5 款規定定其應
      執行之刑。又扣案白色透明晶體1 包檢出安非他命、甲基
      安非他命、N,N-二甲基安非他命（驗餘淨重0.93公克），
      屬第二級毒品違禁物，應依毒品危害防制條例第18條第1
      項前段沒收銷燬之。而包裹上開毒品之包裝袋1 只，有防
      止毒品裸露、逸出及潮濕之功用，並便於攜帶，為供被告
      施用其所有之第二級毒品罪所用之物，且為被告所有，業
      據其供承在卷，爰依刑法第38條第1 項第2 款，併予宣告
      沒收。
據上論斷，應依刑事訴訟法第299 條第1 項前段、第273 條之1
第1 項，毒品危害防制條例第10條第2 項、第18條第1 項前段，
刑法第11條、第41條第1 項前段、第8 項、第51條第5 款、第38
條第1 項第2 款，判決如主文。
本案經檢察官林妙蓁到庭執行職務
中    華    民    國    99    年    11    月    5     日
                    刑事第八庭  法  官  湯千慧
以上正本證明與原本無異。
如不服本判決，應於收受送達後10日內向本院提出上訴書狀，並
應敘述具體理由；其未敘述上訴理由者，應於上訴期間屆滿後20
日內向本院補提理由書（均須按他造當事人之人數附繕）「切勿
逕送上級法院」。
                                書記官  游雅鈞
中    華    民    國    99    年    11    月    8     日
附錄本案論罪科刑之法條
毒品危害防制條例第10條
施用第一級毒品者，處6 月以上5 年以下有期徒刑。
施用第二級毒品者，處3 年以下有期徒刑。

司法院資訊處製作；財團法人民間司法改革基金會備份。
